臺灣臺中地方法院刑事判決　　　　　　　　　　　　　九十年度易緝字第四三八號
　　公　訴　人　臺灣臺中地方法院檢察署檢察官
　　被　　　告　乙○○
右列被告因詐欺案件，經檢察官提起公訴（八十四年度偵字第一五八Ｏ五號），本院
判決如左：
    主  文
乙○○無罪。
    理  由
一、公訴意旨略以：被告乙○○與王火成（真實姓名年籍不詳）共同基於意圖為自己
    不法所有之犯意聯絡，由王火成在臺中縣大雅鄉○○村○○路十八之二號虛設金
    昇行號，於民國八十四年五月二十日向告訴人全鄉實業股份有限公司（起訴書誤
    載為金鄉實業股份有限公司）員工朱添盛佯稱訂購「最佳拍檔」食品飲料系列五
    百二十箱，總價金為新臺幣（下同）六萬八千元，並交付被告乙○○所簽發票號
    ＰＡ0000000號、帳號Ｏ三一－五Ｏ－一號、發票日八十四年八月五日、
    金額六萬八千元、付款人泛亞商業銀行南屯分行之支票一紙，致告訴人陷於錯誤
    ，誤認被告確有購貨之意而依約交付該貨品。詎屆期提示前開支票，竟未獲付款
    ，被告乙○○亦潛逃不知去向，因認被告乙○○涉有刑法第三百三十九條第一項
    之詐欺取財罪嫌。
二、公訴意旨認被告乙○○涉犯刑法第三百三十九條第一項之詐欺取財罪嫌，係以告
    訴人全鄉實業股份有限公司代表人甲○○指訴之情節及卷附之出貨單、支票暨退
    票理由單影本為其論據。訊據被告乙○○堅詞否認有為右揭犯行，辯稱：其並未
    向泛亞商業銀行南屯分行申請開立帳號Ｏ三一－五Ｏ－一號支票存款帳戶，亦未
    曾簽發前開支票，其國民身分證已遺失多年，可能係遭他人冒用申請開戶等語。
三、按犯罪事實，應依證據認定之，無證據不得推定其犯罪事實；不能證明被告犯罪
    者，應諭知無罪之判決，刑事訴訟法第一百五十四條、第三百零一條第一項分別
    定有明文。次按認定不利於被告之事實，須依積極證據，苟積極證據不足為不利
    於被告事實之認定時，即應為有利於被告之認定，更不必有何有利之證據；又事
    實之認定，應憑證據，如未能發現相當證據，或證據不足以證明，自不能以推測
    或擬制之方法，以為裁判基礎（最高法院三十年度上字第八一六號、四十年度臺
    上字第八六號判例參照）。經查，實際與告訴人員工朱添盛接洽訂購「最佳拍檔
    」食品飲料系列五百二十箱，並交付以被告為發票人之六萬八千元支票者，為自
    稱王火成（真實姓名年籍不詳）之人等情，業據證人即告訴人員工朱添盛、李明
    哲證述明確，是告訴人之員工實際上並未曾與被告有過面對面之接觸，則被告是
    否真與王火成共同向告訴人詐騙財物，或係另有他人冒用被告名義簽發支票，向
    告訴人詐騙財物，本非無疑。次查，經本院向泛亞商業銀行南屯分行函調乙○○
    申請開立之Ｏ三一－五Ｏ－一號支票存款帳戶開戶資料，其留存之國民身分證影
    本（八十三年九月六日補發）上之照片，與被告本人當庭核對（本院有當庭拍攝
    被告之照片存卷），顯非相同之人。泛亞商業銀行南屯分行亦函稱依該行之規定
    ，個人開立支票存款戶需由本人親自辦理，該行承辦人表示乙○○係本人帶國身
    分證正本親自來行辦理開戶，有泛亞商業銀行南屯分行九十年十一月二十八日泛
    屯發字第二二四一號函覆之乙○○開戶申請書、存款印鑑卡、支票存款往來約定
    書及國民身分證影本附卷可稽，再核對被告於八十三年九月六日向臺中縣豐原市
    戶政事務所申請補發國民身分證時，留存於請領國民身分證申請書上之照片，亦
    與前開國民身分證影本之照片明顯不同，而與被告本人相符，有臺中縣豐原市戶
    政事務所九十一年七月十二日中縣豐戶字第Ｚ○○○○○○○○○Ｏ號函覆之臺
    中縣豐原市請領國民身分證申請書在卷足憑，益證被告係遺失國民身分證後，遭
    人偽造或變造國民身分證，由該偽造者持以向泛亞商業銀行南屯分行申請開立帳
    號Ｏ三一－五Ｏ－一號支票存款帳戶，並簽發支票使用。再查，前開支票存款帳
    戶既在泛亞商業銀行南屯分行留有完整之開戶資料，依票據法第一百二十六條之
    規定，支票發票人應照支票文義擔保支票之支付，苟被告確有意詐購財物，當無
    自行開立支票存款帳戶，並簽發支票以為支付，徒留日後可依留存資料循線查證
    之理，是被告確係遭人冒用名義申請支票存款帳戶及詐購財物無訛。此外，復查
    無其他積極證據足資證明被告有何公訴人所指之詐欺取財行為，核屬不能證明被
    告犯罪，揆諸前開說明，應諭知被告無罪之判決。
據上論斷，應依刑事訴訟法第三百零一條第一項，判決如主文。
中      華      民      國    九十一    年      八      月    二十一    日
                              臺灣臺中地方法院刑事第三庭
                                      法  官  陳  得  利
右正本證明與原本無異。
如不服本判決，應於送達後十日內向本院提出上訴狀（須附繕本），上訴於臺灣高等
法院臺中分院。
                                      書記官
中      華      民      國    九十一    年      八      月    二十二    日
